--- 
title: Testando o pacote e formulario
date:  
author: Alexandre Adalardo de Oliveira
output:
html_document:
    toc: true
    toc_float:
      collapsed: false
---


```{sh }
pwd
git status
git init
#git config --global init.defautBranch main
git branch -m main
git add .
git commit -m "Initial commit: projeto odkTreeCensus"



```

## Abrir a interface do aidermacs
C-c a a

## Definir padrão do projeto



```{aidermacs }

Todas as funcões devem ter nomes em inglês, camelcase, assim como a documentação e comentários. O camelcase não é só para o nome das funções, mas também para os objetos gerados dentro das funções, inclusive eles devem estar em inglês, para facilitar o entendimento do código por estrangeiros. As funções devem ter documentação em roxigen2 em inglês. Registre isso na workflow do pacote para que eu não tenha que solicitar todas as vezes. 


```


## Adiciona perguntas ao formulário

**EM TESTE**

```{aidermacs }

Crie o arquivo R/insertQuestion.R no meu pacote R. Escreva a função exportada insertQuestion(xlsformPath, newQuestion, afterName = NULL, position = NULL, outputPath = NULL) usando R base puro e o pacote openxlsx. Inclua a documentação Roxygen2 completa acima da função com parâmetros, retorno e exemplos.

```



```{sh }


```

## Criando o xmlform

Função para transformar o xlsx em xmlform

```{aidermacs }

Crie uma função no pacote odkTreeCensus, com documentação roxigen2, chamda 'xlmForm' para transformar o arquivo de formulário xlsx em data e criar um formulário xml odk, utilizando o pacote reticulate do R para manipular o pyxform do python. No início da função, faça a verificação se o pacote reticulate está instalado, caso contrário, faça a função instalar. Veri1fique a integridade do xml e retorne os problemas, caso houver. Faça a documentação em inglês e também os comentários. Não coloque acentos ou caracteres especiais nos comentários para evitar problemas com enconding.

```

```{aidermacs }

Ao rodar a função xmlForm retornou:
"Mensagen de aviso:
In reticulate::py_install("pyxform", pip = TRUE) :
  An ephemeral virtual environment managed by 'reticulate' is currently in use.
To add more packages to your current session, call `py_require()` instead
of `py_install()`. Running:
  `py_require(c("pyxform"))`"
Altere o codigo da função xmlForm para que a mensagem de aviso a seguir não apareça quando um ambiente virtual do reticulate já está em uso. 


```

```{aidermacs }
No arquivo xlmForm.R mude o snake_case para camelCase nos nomes das variáveis e funções. Neste pacote sempre use esse padrão. A Grafia "xlm" está errada e dever ser trocada para "xml" quando encontrar, inclusive para o arquivo.

```



```{aidermacs }
/drop R/xlmForm.R

```


## Criando as midias para o formulário


Os arquivos de dados foram criadas no script [preparaODK.rmd](/home/aao/Ale2026/AleProjetos/PPEIC/censo2026/codeR/prepDataODK.rmd)
As midias de mapas e grids foram criadas no script [mapasCensoPEIC2026.rmd](/home/aao/Ale2026/AleProjetos/PPEIC/censo2026/codeR/mapasCensoPEIC2026.rmd)

Para criar a função de medias para o odk, utilizar o arquivo [censoPeic2019.csv](/home/aao/Ale2026/AleProjetos/PPEIC/dados/dadosCenso2019/censoPeic2019.csv)

 

## Função "lastCensoODK":

Crie a função na mão, queria ter maior controle. Abaixo é o pseudocódigo que estava tentando fazer, parecia mais complicado do que fazer.

```{aidermacs }

criar a função lastCensoODK em preperDataODK.R com os seguintes argumentos: "data", "splitX = 5", "splitY = 5", maxX=20, maxY = 20, subPlotCodeX = LETTERS[1:16], subPlotCodeY= sprintf("%02d", 0:15). O objeto "data" deve ser um dataframe com os seguintes campos: 
  - "quad": código do quadrat ou subplot em que se encontra o indivíduo ou fuste;
  - "tag": o número (código) de identificação do indivíduo ou fuste;
  - "dbh": o tamanho (diameter of breast high) do fuste em mm;
  - "ht": altura em metros
  - "dx": coordenada x (m) de localização da árvores no "quad" no eixo das colunas;
  - "dy": coordenada y (m) de localização no eixo das linhas;
  - "fam": família botânica
  - "gen": gênero botânica
  - "species": nome da espécie (gênero epiteto)
  - "nstem": quantidade de fustes do indivíduo para observações por árvore, se for a observação for fuste, pode ser suprimida ou conter "NA"s;
  - "status": o estadp dp indivíduo/fuste: "A" alive, "D", dead ou "M" missing;
  - "pom": point of mesurement do dap (dbh), caso não tenha essa informação;
  - "date": data do censo; 
  
  A função prepara os dados no objeto "lastCensus", contendo:
  - "tag"
  - "tag_key" : id do elemento no gráfico no formato "tag_####.1", sendo #### o tag.
  - "fam"
  - "gen"
  - "species"
  - "status"
  - "gx"
  - "gy"
  - "quad" 
  - "xlim": a coordenada x do 'quad' em relação à coordenada da parcela toda. 
  - "ylim": a coordenada y do 'quad' em relação à coordenada da parcela toda. 
  - "dx": coordenada x dentro do quad
  - "dy": coordenada y dentro do quad
  - "subquad": código do subquad, unidade de trabalho em campo 
  - "qx": coordenada x dentro do subquad
  - "qy": coordenada y dentro do subquad
  - "dbh"
  - "dbhcm": dbh/10
  - "pom": 
  - "ht"
  - "nstem"
  - "date"


```

#### Documentação do lastCensoODK

```{aidermacs }

Avalie as funções que estão no arquivo "R/prepareDataODK.R" e crie a documentação dela em inglês usando código roxigen2.
O objeto  "data" do argumento da função "lastCensusODK" deve ser um dataframe com os seguintes campos, para as outras funções deve ser o objeto resultante dela: 
  - "quad": código do quadrat ou subplot em que se encontra o indivíduo ou fuste;
  - "tag": o número (código) de identificação do indivíduo ou fuste;
  - "dbh": o tamanho (diameter of breast high) do fuste em mm;
  - "ht": altura em metros
  - "dx": coordenada x (m) de localização da árvores no "quad" no eixo das colunas;
  - "dy": coordenada y (m) de localização no eixo das linhas;
  - "fam": família botânica
  - "gen": gênero botânica
  - "species": nome da espécie (gênero epiteto)
  - "nstem": quantidade de fustes do indivíduo para observações por árvore, se for a observação for fuste, pode ser suprimida ou conter "NA"s;
  - "status": o estadp dp indivíduo/fuste: "A" alive, "D", dead ou "M" missing;
  - "pom": point of mesurement do dap (dbh), caso não tenha essa informação, ela será criada com o valor padrão para todas as árvores;
  - "date": data do registro no último censo; 

   

```





## Testando o formulário criado:

O caminho para o dispositivo normalmente é algo como : 

'mtp://SAMSUNG_SAMSUNG_Android_RX2X101K0TL/Armazenamento interno/Android/data/org.odk.collect.android/files/projects/0461761e-ab3b-443d-8071-3a56553816e5'


## Função pushToODKCollect

```{aidermacs }
Qual a melhor maneira de criar uma função em R para copiar arquivos do Computador (linux ou windows) para um dispositivo móvel em uma determinada pasta como:  "Armazenamento interno/Android/data/org.odk.collect.android/files/projects/0461761e-ab3b-443d-8071-3a56553816e5/files", sendo que esse caminho deve primeiro ser investigado para saber onde está o diretorio "org.odk.collect.android"
aa

```

```{aidermacs }
Modifique a função pushToODKCollect para que os "locaisFiles", se for um diretório, copie o diretório com todos os seus arquivos no target_dir. Modifique os nomes como target_dir para targetDir (Camelcase) e a documentação e os comentários para inglês

```


```{aidermacs }
Modifique a função pushToODKCollect para que tenha um argumento lógico com padrao como falso "media = FALSE". Caso o argumento seja "TRUE", deve copiar os arquivos para o diretório "*-media" do formulário odk collect. 
O argumento "media = TRUE" deve copiar todos os arquivos dos diretórios e subdiretórios diretamente no "*-media", sem as pastas.


```

```{aidermacs }
Modifique a função pushToODKCollect para os caminhos de diretórios e arquivos sejam construídos com a função "file.path", para que sejam reconhecidos independente do OS. 

```


```{aidermacs }
Modifique a função pushToODKCollect para os caminhos de diretórios e arquivos sejam construídos com a função "file.path", para que sejam reconhecidos independente do OS. 

```


```{aidermacs }

Modifique a função pushToODKCollect:
  - para utilizar a função checkODKConnection no início e tirar as redundâncias com essa função para a conexão com o dispositivo android. 
  - o modificar o argumento localFiles para localDir e que o padrão seja os arquivos que estão no pacote, na pasta "odkTreeCensus/inst/odk/" (coloque a localização correta com o pacote instalado);
  - nesse diretorio padrão procurar pelo formulário 'paste(formName,".xml", sep = "")', se houver 'stop(paste(formName,".xml", " não encontrado em ", localDir, sep ="")'
  - se encontrado, verificar se já existe um xml com o mesmo nome no dispositivo com o ODK Collect;
  - se não houver, copiar para o dispositivo android;
  - se houver, verificar a versão do xml e  mostra ambas as  versões e datas e perguntar se o usuário quer sobrescrever o que está no dispositivo. 
  - se sim, sobrescrever o arquivo do dispositivo; se não, encerrar;
  - se o argumento "media = TRUE", copiar o diretório "paste(formName, "media", sep = "-")" e seu conteúdo para o ODK Collect;
  

```



## Funçao  checkODKConnection



```{aidermacs }

Crie a função checkODKConnection no arquivo pushToODK.R do pacote odkTreeCensus que:
  -  verifique se há um dispositivo android conectado e autorizado para transferir arquivo com o computador;
  - caso não esteja, retorne um mensagem de erro dizendo que não há um dispositivo conectado configurado para trocar arquivos e que o usuário verifique a documentação do help da função
  - na documentação crie uma sessão que explique como ativar a "Opções de desenvolvedor" e depois tornar a opção "Transferir arquivos/Android auto" permanentemente ativa em "Configuração USB padrão"
  - cheque o id do dispositivo;
  - avalie se o id do dispositivo já foi armazenado anteriormente (em um arquivo texto do pacote), caso não tenha sido, solicite um nome único (sem espaço), para ser armazendo junto ao id;
  - caso o nome único já tenha sido armazenado, indique que já foi utilizado e peça outro;
  - retorne ao usuário a informação se o dispositivo já foi conectado anteriormente ou se está sendo conectado pela primeira vez e que o id e apelido estão sendo armazenados;
  - cheque se existe o caminho da pasta de formulários odk;
  - caso não exista, retorne o erro ao usuário "O diretório do ODK Collect não foi localizado, verifique se o ODK Collect está instalado e que há um projeto configurado";
  - se exitir a patas de formulário, armazene junto o id e apelido do dispositivo com o nome odkFormDir;
  - caso existam projetos ativos, verifique se algum deles tem o formulário "odkTreeCensusForm.xml";
  - se o formulário existir, extraia a versão do fomulário, no objeto "formVersion" e a data ("formData") que foi transferido para o android, se não existir armazene FALSE nestes objetos;
  - retorne invisible o vetor contendo: devId, devName, odkFormDir, formVersion e formData.



```


## Funcão mediaToODK

```{aidermacs }
- crie a função mediaToODK no arquivo pushToODK.R, contendo os argumentos: "localMediaDir", delPrevMaps = TRUE e "formName = "odkTreeCensus", ;
- verifique se o dispositivo android está instalado usando a função checkODKConnection;
- caso haja o dispositivo conectado verfique se existe o diretorio formName-media;
- se "delPrevMaps = TRUE" busca o padrão "map.*svg" ou "grid.*svg" e deleta os arquivos;
- lista os arquivos da pasta localMediaDir e subpastas no prompt e pergunta ao usuário se quer copiar todos os arquivos em formName-media, caso a resposta seja sim, copie e retorne OK e o número de arquivos copiados, caso contrário, encerra.

```

```{aidermacs }
Mantenha o padrão da documentação e mensagens em inglês e o camelcase no código, ajuste o arquivo pushToODK.R

```


## Colocando o pacote pyxform no pacote:


```{sh }
ls -la
pip download pyxform -d ./inst/python_wheels/


```

## Atualizando o xmlform no desenvolvimento do pacote

Aqui precisa tomar cuidado entre a atualização do xmlform no pacote ou no desenovolvimento. Aqui é para o desenvolvimento do pacote e precisa subir para o github. Quando feito no pacote diretamente, não é incoporado no desenvolvimento.  

```{r }
getwd()
dir()

list.files("R")
source("R/xmlForm.R")
#setupPyEnv()

xmlForm("inst/odk/treeCensusForm.xlsx", "inst/odk/treeCensusForm.xml")


```


```{aidermacs }
Quero tornar a função xmlForm independente da conexão com a internet, incluindo no pacote o pyxform e o xls2xform python no pacote do R. Essa foi a mensagem de erro quando tentei rodá-la sem conexão:
"xmlForm("data/treeCensusForm.xlsx", "data/treeCensusForm.xml")
error: Request failed after 3 retries in 6.4s
  Caused by: Failed to fetch: `https://pypi.org/simple/numpy/`
  Caused by: error sending request for url (https://pypi.org/simple/numpy/)
  Caused by: client error (Connect)
  Caused by: dns error
  Caused by: failed to lookup address information: Temporary failure in name resolution
uv error code: 2
-- Current requirements -------------------------------------------------
 Python:   3.12.13 (reticulate default)
 Packages: numpy
-------------------------------------------------------------------------
Hint: If you are temporarily offline, try setting `Sys.setenv(UV_OFFLINE=1)`.
Error in uv_get_or_create_env() : 
  Call `py_require()` to remove or replace conflicting requirements.
Python library 'pyxform' not found. Trying to install via reticulate...
error: Request failed after 3 retries in 6.5s
  Caused by: Failed to fetch: `https://pypi.org/simple/pyxform/`
  Caused by: error sending request for url (https://pypi.org/simple/pyxform/)
  Caused by: client error (Connect)
  Caused by: dns error
  Caused by: failed to lookup address information: Temporary failure in name resolution
uv error code: 2
-- Current requirements -------------------------------------------------
 Python:   3.12.13 (reticulate default)
 Packages: numpy, pyxform
-------------------------------------------------------------------------
Hint: If you are temporarily offline, try setting `Sys.setenv(UV_OFFLINE=1)`.
Error in uv_get_or_create_env() : 
  Call `py_require()` to remove or replace conflicting requirements.
Erro: Installation of Python not found, Python bindings not loaded.
See the Python "Order of Discovery" here: https://rstudio.github.io/reticulate/articles/versions.html#order-of-discovery."

```


```{aidermacs }

Não quero que a função teste se há ou não a biblioteca pyxform, quero saber se é possível incluir a biblioteca no pacote para que não seja necessário intalar a biblioteca quando estiver offline, como, por exemplo a inclusão do "odkTreeCensus/inst/java/ODK-Briefcase-v1.18.0.jar"

```


```{aidermacs }

Fiz o clone do pyxform no pacote em: odkTreeCensus/inst/python/repo/pyxform, mas a função xlmForm() retorna: "Error in xmlForm("data/treeCensusForm.xlsx", "data/treeCensusForm.xml") (from xmlForm.R#38) : 
  Could not find the 'python' directory in the 'odkTreeCensus' package. Please ensure the package is installed correctly." 

```



## Tranferindo o formulário e midias para o dispositivo android

Ativar o Modo de Desenvolvedor no Samsung:

Vá em Configurações > Sobre o telefone > Informações do software.

Toque em Número da compilação 7 vezes consecutivas até aparecer a mensagem "O modo de desenvolvedor foi ativado".

Ativar a Depuração USB:

Volte ao menu principal das Configurações.

Role até o final e entre em Opções do desenvolvedor.

Ative a chave Depuração USB.

Autorizar o Computador (Passo Crítico):

Mantenha o celular conectado ao cabo USB e com a tela desbloqueada.

No computador, execute o comando:

```{sh }
adb devices
```


```{r }

source("R/pushToODK.R")

pushToODKCollect(localFiles = "/home/aao/Ale2026/AleProjetos/Rpackages/odkTreeCensus/data/treeCensusForm.xml")
pushToODKCollect(localFiles = "/home/aao/Ale2026/AleProjetos/Rpackages/odkTreeCensus/data/treeCensusForm-media")
pushToODKCollect(localFiles = "/home/aao/Ale2026/AleProjetos/Rpackages/odkTreeCensus/data/linha_A/", media = TRUE, formName = "treeCensusForm")


```

## Atualizar o github


```{aidermacs }
Atualizar o github remoto

```







## TRADUÇÃO

```{aidermacs }

Verifique e ajuste a tradução do formulário ODK, não apenas nas peguntas, mas também nas colunas algum uso dos valores traduzidos: 
/home/aao/Ale2026/AleProjetos/Rpackages/odkTreeCensus/data/treeCensusForm.xlsx


```



```{aidermacs }

O formulário base já tem uma tradução que, pelo que eu entendi, precisa ser extraída para ser conferida e arrumada. Como faço essa extração do arquivo do xmlform e depois retorno essa tradução ajustada?

```


```{aidermacs }

Porque o repositório está sendo scaneado todas as vezes que solicito alguma modificação, sendo que o prompt diz que esse scan só será feito uma vez? "Initial repo scan can be slow in larger repos, but only happens once.
Scanning repo: 100%|██████████| 673/673 [00:00<00:00, 26631.63it/s]
"
```



1. **Extração (`extractTranslations`)**:
   - Esta função lê o arquivo XML do formulário base.
   - Ela verifica se já existe uma estrutura de tradução `<itext>` no `<head>`. Se existir, ela extrai as traduções diretamente de lá, mapeando os idiomas para as colunas correspondentes do CSV (`label..Português`, `label..English`, `label..Español`).
   - Se não houver `<itext>`, ela varre o corpo (`<body>`) do formulário em busca de todos os campos que possuem `<label>` ou `<hint>`, extraindo o texto original (geralmente em Português) para servir de ponto de partida no CSV.
   - O resultado é salvo em um arquivo CSV estruturado, pronto para ser editado e corrigido.

2. **Retorno (Importação)**:
   - Depois de ajustar o CSV gerado, você pode usar a função `createMultiLangForm` (que já temos no arquivo `R/multiLangForm.R`) passando o formulário base e o CSV corrigido para gerar o formulário final traduzido.



```{r }
source("R/checkTranlation.R")
extractTranslations("/home/aao/Ale2026/AleProjetos/Rpackages/odkTreeCensus/data/treeCensusForm.xml", "/home/aao/Ale2026/AleProjetos/Rpackages/odkTreeCensus/data/translation.csv")

```

```{aidermacs }
Esse foi o resultado da extração:
"list_name"	"name"	"label..Português"	"label..English"	"label..Español"
"languages"	"default"	"Português"	"Portuguese"	"Portugués"
"languages"	"en"	"Inglês"	"English"	"Inglés"
"languages"	"es"	"Espanhol"	"Spanish"	"Español"
Avalie o arquivo treeCensusForm.xml para verificar o que está errado na função de extração da tradução.
```



## Documentação



```{aidermacs }

Avalie o que está errado na documentação do pacote me odkTreeCensus/vignette/treeCensusManual.qmd

o conteúdo do treeCensusManual.qmd é:
"
```{=latex}
\input{latex/installForm.tex}

```

```{r }

#! echo: false
#| eval: false

quarto::quarto_render("treeCensusManual.qmd")

```



```{aidermacs }

Transforme a documentação de vinhetas do pacote odkTreeCensus que estão no diretório vignettes para serem também um documento quarto que seja publicado no github como páginas html estáticas. Quero que o pacote tenha vignettes em pdf pré compiladas e a mesma documentação publicada como html no github. 

```


```{aidermacs }

Sim, gostaria que fizesse a transformação do código em latex para quarto markdown e segue a lista de arquivos que estão em "media" para saber a extensão: 
addTree.jpg		localPlot.jpg	    odkTagNumbI.jpg
checkDap.jpg		LogoLabtrop3.png    odkTelaIncial.jpg
colAlt01.jpg		map20.png	    odkTreePlaca.jpg
colAlt02.jpg		map20.svg	    perNota.jpg
colAlt03.jpg		mapear.jpg	    preencherForm.jpg
colAlt.jpg		medidaDap.jpg	    remeasureAlt.jpg
coletaBot.jpg		newFuste.jpg	    selFam.jpg
confGen.jpg		newLocalPlot.jpg    selGrid10.jpg
confId.jpg		newTag_plaq.jpg     selLocalPlot01.jpg
confTreeData01.jpg	odkAlt.jpg	    selLocalPlot02.jpg
confTreeData02.jpg	odkDAP.jpg	    selLocalPlot.jpg
criaContaODK.jpg	odkEndTree.jpg	    selPlot20.jpg
dirEstrutura.png	odkEquipe.jpg	    selPlotA06.jpg
dirForm.png		odkFilesEstr.png    selSP.jpg
dirForms.png		odkMapea.jpg	    selSubPlot00.jpg
enterProjectManual.jpg	odkMedSecFuste.jpg  selSubPlot.jpg
equipeCadastrar.jpg	odkNewNumbTag.jpg   selTag.jpg
equipe.jpg		odkNewSubQuad.jpg   selTeam.jpg
equipePage.jpg		odkSalvaForm.jpg    selTreeMap.jpg
eraseData.jpg		odkSelFam.jpg	    selTreeType.jpg
erroDAP.jpg		odkSelForm.jpg	    tipoMed.jpg
formPPSP.jpg		odkSelGenus.jpg     typeDif.jpg
fusteSec.jpg		odkSelParc.jpg	    typeMesurementError.jpg
gridMap.png		odkSelSP.jpg
gridMap.svg		odkSelSubQuad.jpg

Criei e  adicionei o .Rbuildignore. Não tinha esse arquivo, apenas o .gitignore

```


```{aidermacs }
Como faço para publicar as páginas no github? Sim quero uma página de abertura (capa) para o html.

```



```{aidermacs }
Na documentação que será publicada no github e nos pdfs não há necessidade de rodar os códigos em R, apenas mostrar os códigos. Todos os chunks devem ser colocados com 
#! echo: true
#| eval: false

Assim, não há necessidade de instalação do R ou de pacotes associados. 

```


```{r }
getwd()

```

## atualizando o github remoto

```{sh }

# Remove arquivos que começam ou terminam com #
git rm -r --cached "*#" "#*"
git rm -r --cached ".#*"

# Remove arquivos que terminam com ~
git rm -r --cached "*~"

git add .gitignore
git commit -m "fix: remove arquivos temporarios (#, ~) e atualiza .gitignore"
git push origin main


git add R/odk.R
git commit -m "fix code error"
git push origin main


git add .
git status
git commit -m "criando as páginas html de documentação"
git branch -v
git push origin main


```
