--- 
title: Testando o pacote e formulario
date:  
author: Alexandre Adalardo de Oliveira
output:
html_document:
    toc: true
    toc_float:
      collapsed: false
---


```{sh }
pwd
git status
git init
#git config --global init.defautBranch main
git branch -m main
git add .
git commit -m "Initial commit: projeto odkTreeCensus"



```

## Abrir a interface do aidermacs
C-c a a

## Definir padrão do projeto



```{aidermacs }

Todas as funcões devem ter nomes em inglês, camelcase, assim como a documentação e comentários. O camelcase não é só para o nome das funções, mas também para os objetos gerados dentro das funções, inclusive eles devem estar em inglês, para facilitar o entendimento do código por estrangeiros. As funções devem ter documentação em roxigen2 em inglês. Registre isso na workflow do pacote para que eu não tenha que solicitar todas as vezes. 


```


## Adiciona perguntas ao formulário

**EM TESTE**

```{aidermacs }

Crie o arquivo R/insertQuestion.R no meu pacote R. Escreva a função exportada insertQuestion(xlsformPath, newQuestion, afterName = NULL, position = NULL, outputPath = NULL) usando R base puro e o pacote openxlsx. Inclua a documentação Roxygen2 completa acima da função com parâmetros, retorno e exemplos.

```



```{sh }


```

## Criando o xmlform

Função para transformar o xlsx em xmlform

```{aidermacs }

Crie uma função no pacote odkTreeCensus, com documentação roxigen2, chamda 'xlmForm' para transformar o arquivo de formulário xlsx em data e criar um formulário xml odk, utilizando o pacote reticulate do R para manipular o pyxform do python. No início da função, faça a verificação se o pacote reticulate está instalado, caso contrário, faça a função instalar. Veri1fique a integridade do xml e retorne os problemas, caso houver. Faça a documentação em inglês e também os comentários. Não coloque acentos ou caracteres especiais nos comentários para evitar problemas com enconding.

```

```{aidermacs }
Ao rodar a função xmlForm retornou:
"Mensagen de aviso:
In reticulate::py_install("pyxform", pip = TRUE) :
  An ephemeral virtual environment managed by 'reticulate' is currently in use.
To add more packages to your current session, call `py_require()` instead
of `py_install()`. Running:
  `py_require(c("pyxform"))`"
Altere o codigo da função xmlForm para que a mensagem de aviso a seguir não apareça quando um ambiente virtual do reticulate já está em uso. 


```

```{aidermacs }
No arquivo xlmForm.R mude o snake_case para camelCase nos nomes das variáveis e funções. Neste pacote sempre use esse padrão. A Grafia "xlm" está errada e dever ser trocada para "xml" quando encontrar, inclusive para o arquivo.

```



```{aidermacs }
/drop R/xlmForm.R

```


## Criando as midias para o formulário


Os arquivos de dados foram criadas no script [preparaODK.rmd](/home/aao/Ale2026/AleProjetos/PPEIC/censo2026/codeR/prepDataODK.rmd)
As midias de mapas e grids foram criadas no script [mapasCensoPEIC2026.rmd](/home/aao/Ale2026/AleProjetos/PPEIC/censo2026/codeR/mapasCensoPEIC2026.rmd)


```{aidermacs }



```



## Testando o formulário criado:

O caminho para o dispositivo normalmente é algo como : 

'mtp://SAMSUNG_SAMSUNG_Android_RX2X101K0TL/Armazenamento interno/Android/data/org.odk.collect.android/files/projects/0461761e-ab3b-443d-8071-3a56553816e5'


## Função pushToODKCollect

```{aidermacs }
Qual a melhor maneira de criar uma função em R para copiar arquivos do Computador (linux ou windows) para um dispositivo móvel em uma determinada pasta como:  "Armazenamento interno/Android/data/org.odk.collect.android/files/projects/0461761e-ab3b-443d-8071-3a56553816e5/files", sendo que esse caminho deve primeiro ser investigado para saber onde está o diretorio "org.odk.collect.android"
aa

```

```{aidermacs }
Modifique a função pushToODKCollect para que os "locaisFiles", se for um diretório, copie o diretório com todos os seus arquivos no target_dir. Modifique os nomes como target_dir para targetDir (Camelcase) e a documentação e os comentários para inglês

```


```{aidermacs }
Modifique a função pushToODKCollect para que tenha um argumento lógico com padrao como falso "media = FALSE". Caso o argumento seja "TRUE", deve copiar os arquivos para o diretório "*-media" do formulário odk collect. 
O argumento "media = TRUE" deve copiar todos os arquivos dos diretórios e subdiretórios diretamente no "*-media", sem as pastas.


```

```{aidermacs }
Modifique a função pushToODKCollect para os caminhos de diretórios e arquivos sejam construídos com a função "file.path", para que sejam reconhecidos independente do OS. 

```



## Colocando o pacote pyxform no pacote:


```{sh }
ls -la
pip download pyxform -d ./inst/python_wheels/


```



```{r }
getwd()
dir()

list.files("R")
source("R/xmlForm.R")
setupPyEnv()

xmlForm("data/treeCensusForm.xlsx", "data/treeCensusForm.xml")


```


```{aidermacs }
Quero tornar a função xmlForm independente da conexão com a internet, incluindo no pacote o pyxform e o xls2xform python no pacote do R. Essa foi a mensagem de erro quando tentei rodá-la sem conexão:
"xmlForm("data/treeCensusForm.xlsx", "data/treeCensusForm.xml")
error: Request failed after 3 retries in 6.4s
  Caused by: Failed to fetch: `https://pypi.org/simple/numpy/`
  Caused by: error sending request for url (https://pypi.org/simple/numpy/)
  Caused by: client error (Connect)
  Caused by: dns error
  Caused by: failed to lookup address information: Temporary failure in name resolution
uv error code: 2
-- Current requirements -------------------------------------------------
 Python:   3.12.13 (reticulate default)
 Packages: numpy
-------------------------------------------------------------------------
Hint: If you are temporarily offline, try setting `Sys.setenv(UV_OFFLINE=1)`.
Error in uv_get_or_create_env() : 
  Call `py_require()` to remove or replace conflicting requirements.
Python library 'pyxform' not found. Trying to install via reticulate...
error: Request failed after 3 retries in 6.5s
  Caused by: Failed to fetch: `https://pypi.org/simple/pyxform/`
  Caused by: error sending request for url (https://pypi.org/simple/pyxform/)
  Caused by: client error (Connect)
  Caused by: dns error
  Caused by: failed to lookup address information: Temporary failure in name resolution
uv error code: 2
-- Current requirements -------------------------------------------------
 Python:   3.12.13 (reticulate default)
 Packages: numpy, pyxform
-------------------------------------------------------------------------
Hint: If you are temporarily offline, try setting `Sys.setenv(UV_OFFLINE=1)`.
Error in uv_get_or_create_env() : 
  Call `py_require()` to remove or replace conflicting requirements.
Erro: Installation of Python not found, Python bindings not loaded.
See the Python "Order of Discovery" here: https://rstudio.github.io/reticulate/articles/versions.html#order-of-discovery."

```


```{aidermacs }

Não quero que a função teste se há ou não a biblioteca pyxform, quero saber se é possível incluir a biblioteca no pacote para que não seja necessário intalar a biblioteca quando estiver offline, como, por exemplo a inclusão do "odkTreeCensus/inst/java/ODK-Briefcase-v1.18.0.jar"

```


```{aidermacs }

Fiz o clone do pyxform no pacote em: odkTreeCensus/inst/python/repo/pyxform, mas a função xlmForm() retorna: "Error in xmlForm("data/treeCensusForm.xlsx", "data/treeCensusForm.xml") (from xmlForm.R#38) : 
  Could not find the 'python' directory in the 'odkTreeCensus' package. Please ensure the package is installed correctly." 

```



## Tranferindo o formulário e midias para o dispositivo android

Ativar o Modo de Desenvolvedor no Samsung:

Vá em Configurações > Sobre o telefone > Informações do software.

Toque em Número da compilação 7 vezes consecutivas até aparecer a mensagem "O modo de desenvolvedor foi ativado".

Ativar a Depuração USB:

Volte ao menu principal das Configurações.

Role até o final e entre em Opções do desenvolvedor.

Ative a chave Depuração USB.

Autorizar o Computador (Passo Crítico):

Mantenha o celular conectado ao cabo USB e com a tela desbloqueada.

No computador, execute o comando:

```{sh }
adb devices
```


```{r }

source("R/pushToODK.R")

pushToODKCollect(localFiles = "/home/aao/Ale2026/AleProjetos/Rpackages/odkTreeCensus/data/treeCensusForm.xml")
pushToODKCollect(localFiles = "/home/aao/Ale2026/AleProjetos/Rpackages/odkTreeCensus/data/treeCensusForm-media")
pushToODKCollect(localFiles = "/home/aao/Ale2026/AleProjetos/Rpackages/odkTreeCensus/data/linha_A/", media = TRUE, formName = "treeCensusForm")


```

## Atualizar o github


```{aidermacs }
Atualizar o github remoto

```







## TRADUÇÃO

```{aidermacs }

Verifique e ajuste a tradução do formulário ODK, não apenas nas peguntas, mas também nas colunas algum uso dos valores traduzidos: 
/home/aao/Ale2026/AleProjetos/Rpackages/odkTreeCensus/data/treeCensusForm.xlsx


```



```{aidermacs }

O formulário base já tem uma tradução que, pelo que eu entendi, precisa ser extraída para ser conferida e arrumada. Como faço essa extração do arquivo do xmlform e depois retorno essa tradução ajustada?

```


```{aidermacs }

Porque o repositório está sendo scaneado todas as vezes que solicito alguma modificação, sendo que o prompt diz que esse scan só será feito uma vez? "Initial repo scan can be slow in larger repos, but only happens once.
Scanning repo: 100%|██████████| 673/673 [00:00<00:00, 26631.63it/s]
"
```



1. **Extração (`extractTranslations`)**:
   - Esta função lê o arquivo XML do formulário base.
   - Ela verifica se já existe uma estrutura de tradução `<itext>` no `<head>`. Se existir, ela extrai as traduções diretamente de lá, mapeando os idiomas para as colunas correspondentes do CSV (`label..Português`, `label..English`, `label..Español`).
   - Se não houver `<itext>`, ela varre o corpo (`<body>`) do formulário em busca de todos os campos que possuem `<label>` ou `<hint>`, extraindo o texto original (geralmente em Português) para servir de ponto de partida no CSV.
   - O resultado é salvo em um arquivo CSV estruturado, pronto para ser editado e corrigido.

2. **Retorno (Importação)**:
   - Depois de ajustar o CSV gerado, você pode usar a função `createMultiLangForm` (que já temos no arquivo `R/multiLangForm.R`) passando o formulário base e o CSV corrigido para gerar o formulário final traduzido.



```{r }
source("R/checkTranlation.R")
extractTranslations("/home/aao/Ale2026/AleProjetos/Rpackages/odkTreeCensus/data/treeCensusForm.xml", "/home/aao/Ale2026/AleProjetos/Rpackages/odkTreeCensus/data/translation.csv")

```

```{aidermacs }
Esse foi o resultado da extração:
"list_name"	"name"	"label..Português"	"label..English"	"label..Español"
"languages"	"default"	"Português"	"Portuguese"	"Portugués"
"languages"	"en"	"Inglês"	"English"	"Inglés"
"languages"	"es"	"Espanhol"	"Spanish"	"Español"
Avalie o arquivo treeCensusForm.xml para verificar o que está errado na função de extração da tradução.
```



## Documentação



```{aidermacs }

Avalie o que está errado na documentação do pacote me odkTreeCensus/vignette/treeCensusManual.qmd

o conteúdo do treeCensusManual.qmd é:
"
```{=latex}
\input{latex/installForm.tex}


```{r }
#! echo: false
#| eval: false

quarto::quarto_render("treeCensusManual.qmd")

```
"
e odo  "_quarto.yam" é: 

"project:
  type: book

book:
  title: "ODK Collect treeCensus Manual"
  author: "Alexandre Adalardo de Oliveira"
  date: last-modified
  chapters:
    - treeCensusManual.qmd
 
format:
  pdf:
    documentclass: report
    keep-tex: true
    include-in-header: latex/preamble.tex
    include-before-body: latex/capa.tex"


```


```{r }
getwd()

```
