```{=latex}
 \input{latex/capa.tex}

```

## Criar projeto no ODK Collect




## Instalando pacote odkTreeCensus


```{r }
#| echo: TRUE
#| eval: false
## verifica se tem o pacote remotes e caso nao tenha instala
if(!"remotes" %in% rownames(installed.packages()))
{
    install.package("remote")
}
## Verifica se o odkTreeCensus está carregado na sessão
if("package:odkTreeCensus" %in% search())
{
    detach("package:odkTreeCensus", unload = TRUE)
}
## verifica sem tem o odkTreeCensus e desinstala
if("odkTreeCensus" %in% rownames(installed.packages()))
{
    remove.packages("odkTreeCensus")
}
## instala a versao recente do odkTreeCensus

remotes::install_github("adalardo/odkTreeCensus")

```


## Transcreve formulário xml

Aqui só é necessário transcrever se houve alguma alteração no formulário xlsx depois da instalação do pacote. 

O formulário é criado em xlsx no libreOffice. É preciso traduzir para formato xml utilizando o pacote do python pyxform. O pyxform foi incorporado no pacote do R, assim como o ''treeCensusForm.xlsx'' e o "treeCensusForm.xml".

Este procedimento é dispensável, o pacote já é distribuído com o formulário xml traduzido. 

```{r }
#| echo: TRUE
#| eval: false
library("odkTreeCensus")
xlsxfile <- system.file("odk/treeCensusForm.xlsx", package = "odkTreeCensus")
xmlForm(xlsxPath = xlsxfile, xmlPath = "../odkData/treeCensusForm.xlsx")

```

## Copia o caminho do formulário XML

Copiando o caminho onde se encontra o formulário xml do pacote

```{r }
#| echo: TRUE
#| eval: false
xmlPath <- system.file("odk/treeCensusForm.xml", package = "odkTreeCensus")

```


## Criar arquivos de dados acessórios

Todos os arquivos de dados que acompanham o formulário no ODK Collect devem ser arquivos em texto puro no formato csv, separado por "," e decimal ".".

### Dados das árvores do último censo e códigos de subparcelas

O `lastcensus.csv` é um arquivo de dados do censo anterior.  Veja o `help(lastCensusODK)`. Os arquivos `xcode.csv` e `ycode.csv` são códigos das subparcelas do plot e tem duas colunas `label` e `name`, que identificam as subparcelas no eixo x e y. As colunas podem ter a mesma informação, mas ambas são necessárias.  




```{r }
#| echo: TRUE
#| eval: false
help(lastCensusODK)

peic19 <- read.table(file = "/home/aao/Ale2026/AleProjetos/PPEIC/dados/dadosCenso2019/censoPeic2019.csv", sep = ",", header = TRUE)
str(peic19)
xCode <-  LETTERS[1:16]
yCode <- sprintf("%02d", 0:15)
dirODK <- "/home/aao/Ale2026/AleProjetos/Rpackages/odkData"
write.table(data.frame(name = xCode, label = xCode), file = file.path(dirODK,"xcode.csv"),  sep = ',', row.names = FALSE)
write.table(data.frame(name = yCode, label = yCode), file = file.path(dirODK,"ycode.csv"),  sep = ',', row.names = FALSE)

odkdata <- lastCensusODK(data = peic19 , splitX = 5, splitY = 5, maxX = 20, maxY = 20, subPlotCodeX = xCode, subPlotCodeY = yCode, dirData = dirODK, save = TRUE)

```

### Equipe 

O arquivo `team.csv` contém duas colunas: `name` e `label` nome e apelido dos membros da equipe de campo.

```{r }
#| echo: TRUE
#| eval: false

nome <- c("Alexandre Adalardo", "Marcel Zimmermann", "Luisa Truffi")
apelido <- c("AAO", "GIL", "LU")

write.table(data.frame(name = nome, label = apelido), file = file.path(dirODK,"team.csv"),  sep = ',', row.names = FALSE)



```

### Lista de Espécies

A lista de espécies contempla todos os nomes, válidos, morfotipos e `indet` para todos os níveis taxonômicos a partir de familia. O arquivo deve-se chamar `splist.csv`. A função `spList()` cria no formato adequado  à partir de um arquivo `fam` e `species`. Gera `gen` se não houver.


```{r }
#| echo: TRUE
#| eval: FALSE

str(peic19)
splist <- spList(data = odkdata, dirData = dirODK, saveFile = TRUE)
str(splist)
```


### Dados de tags por subquadrat

Essa informação é importante para a lista de tags não encontradas, o formato é de uma coluna `subq` como o código do subquadrat e `tags` contendo todas as tags do subquadrat separadas por espaço no mesmo campo. 

```{r }
#| echo: TRUE
#| eval: FALSE

subqTags(data = odkdata, dirData = dirODK, saveFile = TRUE)


```


### subqkey.csv


### gridid.csv

## Mapas e Grids svg

### Seleção de subquadrat

### Mapas para a seleção de árvores

### Grid para mapeamento de árvores

### 


```{r}
#| echo: false
#| eval: false

quarto::quarto_render("vignettes/treeCensusManual.qmd")
rlang::last_trace()
```
