```{=latex}
 \input{latex/capa.tex}

```

## Criar projeto no ODK Collect




## Instalando pacote odkTreeCensus


```{r }
#| echo: true
#| eval: false
## verifica se tem o pacote remotes e caso nao tenha instala
if(!"remotes" %in% rownames(installed.packages()))
{
    install.package("remote")
}
## Verifica se o odkTreeCensus está carregado na sessão
if("package:odkTreeCensus" %in% search())
{
    detach("package:odkTreeCensus", unload = TRUE)
}
## verifica sem tem o odkTreeCensus e desinstala
if("odkTreeCensus" %in% rownames(installed.packages()))
{
    remove.packages("odkTreeCensus")
}
## instala a versao recente do odkTreeCensus

remotes::install_github("adalardo/odkTreeCensus")
library("odkTreeCensus")

```


## Transcreve formulário xml

Aqui só é necessário transcrever se houve alguma alteração no formulário xlsx depois da instalação do pacote. 

O formulário é criado em xlsx no libreOffice. É preciso traduzir para formato xml utilizando o pacote do python pyxform. O pyxform foi incorporado no pacote do R, assim como o ''treeCensusForm.xlsx'' e o "treeCensusForm.xml".

::: {.callout-warning}
## Atenção


Este procedimento é dispensável, o pacote já é distribuído com o formulário xml traduzido. 

:::


```{r }
#| echo: true
#| eval: false


xlsxfile <- system.file("odk/treeCensusForm.xlsx", package = "odkTreeCensus")
xmlForm(xlsxPath = xlsxfile, xmlPath = "../odkData/treeCensusForm.xlsx")

```

## Copia o caminho do formulário XML

Copiando o caminho onde se encontra o formulário xml do pacote

```{r }
#| echo: true
#| eval: false

xmlPath <- system.file("odk/treeCensusForm.xml", package = "odkTreeCensus")

```


## Criar arquivos de dados acessórios

Todos os arquivos de dados que acompanham o formulário no ODK Collect devem ser arquivos em texto puro no formato csv, separado por "," e decimal ".". Eles são criados em um diretorio local no computador para depois serem transferidos para o `ODK Collect`.


::: {.callout-tip}

## Importante


ude o caminho do objeto `dirODK` para um diretório local do seu computador onde pretende salvar os arquivos de media do `OKD Collect`. Este vai se o diretório de onde os arquivos sẽrão transferidos do computador para o dispositivo móvel com o `ODK Collect`.


:::


```{r }

#| echo: true
#| eval: false

dirODK <- "/home/aao/Ale2026/AleProjetos/Rpackages/odkData"



```


### Dados das árvores do último censo e códigos de subparcelas

O `lastcensus.csv` é um arquivo de dados do censo anterior.  Veja o `help(lastCensusODK)`. Os dados `peicCensus2019` são distribuídos junto ao pacote em um arquivo `.rda`.  





```{r }

#| echo: true
#| eval: false

help(lastCensusODK)

## peicCensus2019 <- read.table(file = "/home/aao/Ale2026/AleProjetos/PPEIC/dados/dadosCenso2019/censoPeic2019.csv", sep = ",", header = TRUE)
## str(peic2019)
## save(peicCensus2019, file = "data/lastCensusPEIC.rda", compress = "bzip2")
## dir("data")
data(package = "odkTreeCensus")
data("lastCensusPEIC", package = "odkTreeCensus")
str(peicCensus2019)
lastCensus <- lastCensusODK(data = peicCensus2019 , splitX = 5, splitY = 5, maxX = 20, maxY = 20, subPlotCodeX = xCode, subPlotCodeY = yCode, dirData = dirODK, save = TRUE)
str(lastCensus)

```

## Códigos das subparcelas

Os arquivos `xcode.csv` e `ycode.csv` armazenam os códigos das subparcelas do plot e tem duas colunas `label` e `name`, que identificam as subparcelas no eixo x e y, respectivamente. As colunas podem ter a mesma informação, mas ambas são necessárias.

```{r }

xCode <-  LETTERS[1:16]
yCode <- sprintf("%02d", 0:15)
write.table(data.frame(name = xCode, label = xCode), file = file.path(dirODK,"xcode.csv"),  sep = ',', row.names = FALSE)
write.table(data.frame(name = yCode, label = yCode), file = file.path(dirODK,"ycode.csv"),  sep = ',', row.names = FALSE)



```


### Equipe 

O arquivo `team.csv` contém duas colunas: `name` e `label` nome e apelido dos membros da equipe de campo.

```{r }
#| echo: true
#| eval: false

nome <- c("Alexandre Adalardo", "Marcel Zimmermann", "Luisa Truffi")
apelido <- c("AAO", "GIL", "LU")

write.table(data.frame(name = nome, label = apelido), file = file.path(dirODK,"team.csv"),  sep = ',', row.names = FALSE)



```

### Lista de Espécies

A lista de espécies contempla todos os nomes, válidos, morfotipos e `indet` para todos os níveis taxonômicos a partir de familia. O arquivo deve-se chamar `splist.csv`. A função `spList()` cria no formato adequado  à partir de um arquivo `fam` e `species`. Gera `gen` se não houver.


```{r }
#| echo: true
#| eval: false

str(peic19)
splist <- spList(data = odkdata, dirData = dirODK, saveFile = TRUE)
str(splist)
```


### Dados de tags por subquadrat

Essa informação é importante para a lista de tags não encontradas, o formato é de uma coluna `subq` como o código do subquadrat e `tags` contendo todas as tags do subquadrat separadas por espaço no mesmo campo. 

```{r }
#| echo: true
#| eval: false

subqTags(data = odkdata, dirData = dirODK, saveFile = TRUE)


```


## Mapas e Grids svg

Os mapas e grids do formulário foram feitos em `svg` para permitir a seleção de elementos na imagem. Para isso usamos os pacotes `grid` e `gridSVG`. 

### Os rótulos para os svg

Para que os elementos do `svg` sejam selecionados é preciso que os rótulos sejam opções na planilha `choices` do formulário `xlsx`. Quando há muitas opções é preferível incorporá-las em um arquivo `csv`.

Como os mapas incorporam uma borda além do `subquadrat` é preciso fazer um objeto de dados de mapas, completo. Esse arquivo é uma lista grande quando é feito para a parcela toda, mas pode ser feito parcialmente para subparcelas.

::: {.callout-note}


## Árvores vivas


O arquivo está sendo contruído apenas com as árvores vivas no censo anterior, apesar de ser desejável ter árvores morta e desaparecidas, isso provavelmente,deixaria o mapa muito poluído. 

:::




```{r }
#| echo: true
#| eval: false

subplot <- sort(unique(odkdata$quad))
mapdata <- mapData(odkdata[odkdata$status == "A", ], subplotCodes = subplot, splitX = 5, splitY = 5, maxX = 20, maxY = 20, buffer = 2)
sk <- subqKey(dataMap = mapdata, dirData = dirODK, saveFile = TRUE)
str(sk)
sk[sk$subq == "A00_0x0", ]


```



### gridid.csv


```{r }
#| echo: true
#| eval: false

subqSize = 5
gridSize = .2
xseq <-  rep(seq(0.0, subqSize - gridSize, by = gridSize), each = subqSize/gridSize)
yseq <-  rep(seq(0.0, subqSize - gridSize, by = gridSize), subqSize/gridSize)

xyid  <-  paste("x = ",sprintf("%1.1f", xseq), "; y = ", sprintf("%1.1f", yseq),"; .1", sep="")
write.table(data.frame(xyid = xyid, xseq = xseq, yseq = yseq), file = file.path(dirODK, "gridid.csv"),row.names = FALSE, sep = ",")

xyid <- read.table(file = file.path(dirODK, "gridid.csv"), header = TRUE, sep = ",")
str(xyid)

```

### Seleção de subquadrat

O mapa que gera a figura com os subquadrats para serem selecionados. Preciso ajustar os argumentos para ficar no padrão das outras funções.

```{r }
#| echo: true
#| eval: false

selSubq(xmax = 20, ymax = 20, subqX = 5, subqY = 5, mapSize = c(10,10), fontSize = 14, wd2save = dirODK)


```


### Mapas para a seleção de árvores

Para produzir os mapas com as localizações das árvores, precisa criar o objeto de dados com a função  `mapData`. Aqui estou criando os dados apenas para a coluna `A` como exemplo. Os dados de mapa, assim como os mapas e grids são arquivos grandes que não devem ser carregados todos de uma vez no dispositivo móvel.  



```{r }

subplotA <- sort(grep("A", unique(odkdata$quad), value = TRUE))
mapdataA <- mapData(odkdata[odkdata$status == "A", ], subplotCodes = subplotA, splitX = 5, splitY = 5, maxX = 20, maxY = 20, buffer = 2)
str(mapdataA)
nsuqA <- length(mapdataA)
subplotA <- paste("A", sprintf("%02d", 0:15), sep = "")

for(i in subplotA)
{
    svgMap(mapdataA, subPlotCode = i, mapSize = c(12, 12), fontSize = 12, wd2save = file.path(dirODK, "subplotA"))
    svgGrid(censoData = odkdata, subPlotCode = i, mapSize = c(12, 12), fontSize = 12, wd2save = file.path(dirODK, "subplotA"))
    
}




```


### Grid para mapeamento de árvores

### 


```{r}
#| echo: false
#| eval: false

quarto::quarto_render("vignettes/treeCensusManual.qmd")
rlang::last_trace()
```
