```{=latex}
 \input{latex/capa.tex}

```


## Instalando pacote odkTreeCensus


```{r }
#| echo: true
#| eval: false
## verifica se tem o pacote remotes e caso nao tenha instala
if(!"remotes" %in% rownames(installed.packages()))
{
    install.package("remote")
}
## Verifica se o odkTreeCensus está carregado na sessão
if("package:odkTreeCensus" %in% search())
{
    detach("package:odkTreeCensus", unload = TRUE)
}
## verifica sem tem o odkTreeCensus e desinstala
if("odkTreeCensus" %in% rownames(installed.packages()))
{
    remove.packages("odkTreeCensus")
}
## instala a versao recente do odkTreeCensus

remotes::install_github("adalardo/odkTreeCensus")
library("odkTreeCensus")

```


## Criar arquivos de dados acessórios

Todos os arquivos de dados que acompanham o formulário no ODK Collect devem ser arquivos em texto puro no formato csv, separado por "," e decimal ".". Eles são criados em um diretorio local no computador para depois serem transferidos para o `ODK Collect`.


::: {.callout-tip}

## Importante


ude o caminho do objeto `dirODK` para um diretório local do seu computador onde pretende salvar os arquivos de media do `OKD Collect`. Este vai se o diretório de onde os arquivos sẽrão transferidos do computador para o dispositivo móvel com o `ODK Collect`.


:::


```{r }

#| echo: true
#| eval: false

dirODK <- "/home/aao/Ale2026/AleProjetos/Rpackages/odkData"



```


### Dados das árvores do último censo e códigos de subparcelas

O `lastcensus.csv` é um arquivo de dados do censo anterior.  Veja o `help(lastCensusODK)`. Os dados `peicCensus2019` são distribuídos junto ao pacote em um arquivo `.rda`.  





```{r }

#| echo: true
#| eval: false

help(lastCensusODK)

## peicCensus2019 <- read.table(file = "/home/aao/Ale2026/AleProjetos/PPEIC/dados/dadosCenso2019/censoPeic2019.csv", sep = ",", header = TRUE)
## str(peic2019)
## save(peicCensus2019, file = "data/lastCensusPEIC.rda", compress = "bzip2")
## dir("data")
data(package = "odkTreeCensus")
data("lastCensusPEIC", package = "odkTreeCensus")
str(peicCensus2019)
lastCensus <- lastCensusODK(data = peicCensus2019 , splitX = 5, splitY = 5, maxX = 20, maxY = 20, subPlotCodeX = xCode, subPlotCodeY = yCode, dirData = dirODK, save = TRUE)
str(lastCensus)

```

## Códigos das subparcelas

Os arquivos `xcode.csv` e `ycode.csv` armazenam os códigos das subparcelas do plot e tem duas colunas `label` e `name`, que identificam as subparcelas no eixo x e y, respectivamente. As colunas podem ter a mesma informação, mas ambas são necessárias.

```{r }

xCode <-  LETTERS[1:16]
yCode <- sprintf("%02d", 0:15)
write.table(data.frame(name = xCode, label = xCode), file = file.path(dirODK,"xcode.csv"),  sep = ',', row.names = FALSE)
write.table(data.frame(name = yCode, label = yCode), file = file.path(dirODK,"ycode.csv"),  sep = ',', row.names = FALSE)



```


### Equipe 

O arquivo `team.csv` contém duas colunas: `name` e `label` nome e apelido dos membros da equipe de campo.

```{r }
#| echo: true
#| eval: false

nome <- c("Alexandre Adalardo", "Marcel Zimmermann", "Luisa Truffi")
apelido <- c("AAO", "GIL", "LU")

write.table(data.frame(name = nome, label = apelido), file = file.path(dirODK,"team.csv"),  sep = ',', row.names = FALSE)



```

### Lista de Espécies

A lista de espécies contempla todos os nomes, válidos, morfotipos e `indet` para todos os níveis taxonômicos a partir de familia. O arquivo deve-se chamar `splist.csv`. A função `spList()` cria no formato adequado  à partir de um arquivo `fam` e `species`. Gera `gen` se não houver.


```{r }
#| echo: true
#| eval: false

str(peic19)
splist <- spList(data = odkdata, dirData = dirODK, saveFile = TRUE)
str(splist)
```


### Dados de tags por subquadrat

Essa informação é importante para a lista de tags não encontradas, o formato é de uma coluna `subq` como o código do subquadrat e `tags` contendo todas as tags do subquadrat separadas por espaço no mesmo campo. 

```{r }
#| echo: true
#| eval: false

subqTags(data = odkdata, dirData = dirODK, saveFile = TRUE)


```


## Mapas e Grids svg

Os mapas e grids do formulário foram feitos em `svg` para permitir a seleção de elementos na imagem. Para isso usamos os pacotes `grid` e `gridSVG`. 

### Os rótulos para os svg

Para que os elementos do `svg` sejam selecionados é preciso que os rótulos sejam opções na planilha `choices` do formulário `xlsx`. Quando há muitas opções é preferível incorporá-las em um arquivo `csv`.

Como os mapas incorporam uma borda além do `subquadrat` é preciso fazer um objeto de dados de mapas, completo. Esse arquivo é uma lista grande quando é feito para a parcela toda, mas pode ser feito parcialmente para subparcelas.

::: {.callout-note}


## Árvores vivas


O arquivo está sendo contruído apenas com as árvores vivas no censo anterior, apesar de ser desejável ter árvores morta e desaparecidas, isso provavelmente,deixaria o mapa muito poluído. 

:::




```{r }
#| echo: true
#| eval: false

subplot <- sort(unique(odkdata$quad))
mapdata <- mapData(odkdata[odkdata$status == "A", ], subplotCodes = subplot, splitX = 5, splitY = 5, maxX = 20, maxY = 20, buffer = 2)
sk <- subqKey(dataMap = mapdata, dirData = dirODK, saveFile = TRUE)
str(sk)
sk[sk$subq == "A00_0x0", ]


```



### gridid.csv


```{r }
#| echo: true
#| eval: false

subqSize = 5
gridSize = .2
xseq <-  rep(seq(0.0, subqSize - gridSize, by = gridSize), each = subqSize/gridSize)
yseq <-  rep(seq(0.0, subqSize - gridSize, by = gridSize), subqSize/gridSize)

xyid  <-  paste("x = ",sprintf("%1.1f", xseq), "; y = ", sprintf("%1.1f", yseq),"; .1", sep="")
write.table(data.frame(xyid = xyid, xseq = xseq, yseq = yseq), file = file.path(dirODK, "gridid.csv"),row.names = FALSE, sep = ",")

xyid <- read.table(file = file.path(dirODK, "gridid.csv"), header = TRUE, sep = ",")
str(xyid)

```

### Seleção de subquadrat

O mapa que gera a figura com os subquadrats para serem selecionados. Preciso ajustar os argumentos para ficar no padrão das outras funções.

```{r }
#| echo: true
#| eval: false

selSubq(xmax = 20, ymax = 20, subqX = 5, subqY = 5, mapSize = c(10,10), fontSize = 14, wd2save = dirODK)


```


### Mapas e Grids para seleção e mapeamente de árvores

Para produzir os mapas com as localizações das árvores, precisa criar o objeto de dados com a função  `mapData`. Aqui estou criando os dados apenas para a coluna `A` como exemplo. Os dados de mapa, assim como os mapas e grids são arquivos grandes que não devem ser carregados todos de uma vez no dispositivo móvel. Para os grids de mapeamente, esse objeto não é necessário, já que não há buffer para o mapeamento.  



```{r }

#| echo: true
#| eval: false

subplotA <- sort(grep("A", unique(odkdata$quad), value = TRUE))
mapdataA <- mapData(odkdata[odkdata$status == "A", ], subplotCodes = subplotA, splitX = 5, splitY = 5, maxX = 20, maxY = 20, buffer = 2)
str(mapdataA)
nsuqA <- length(mapdataA)
#subplotA <- paste("A", sprintf("%02d", 0:15), sep = "")

for(i in subplotA)
{
    svgMap(mapdataA, subPlotCode = i, mapSize = c(12, 12), fontSize = 12, wd2save = file.path(dirODK, "subplotA"))
    svgGrid(censoData = odkdata, subPlotCode = i, mapSize = c(12, 12), fontSize = 12, wd2save = file.path(dirODK, "subplotA"))
    
}




```


## ODK Collect

## Dispositivo android

O dispositivo android precisa ter a "Depuração USB" ativada, para isso é preciso desbloquear as "Opções de desenvolvedor"
Conecte o dispositivo android e garanta que ele tem "Opções de desenvolvedor"  e "Depuração USB" ativados. Caso não esteja, veja como [https://developer.android.com/studio/debug/dev-options?hl=pt-br](ativar opção de desenvolvedor). Entre na "opções de desenvolvedor" nas configurações do android e ative "Depuração USB".




## Android Debug Bridge

O ADB é necessário para que o computador conectado ao dispositivo conecte e transfira arquivos pelo pacote.

No linux (Debian ou Ubuntu) use:

```{sh, eval = FALSE, echo = TRUE }
sudo apt update
sudo apt install android-tools-adb

```

No archlinux:

```{sh, eval = FALSE, echo = TRUE }
sudo pacman -S android-tools
```

No windows, consulte: [https://developer.android.com/tools/adb?hl=pt-br](adb)



## Instale e crie o projeto no ODK Collect

Caso a instalação do ODK Collect seja nova, abra o aplicativo e crie um projeto. A URL para o projeto deve ser: https://odk.ib.usp.br


## Conectando o Dispositivo Android

Após conectar o tablet ao computador abra as notificações e nas opções de conexão USB selecione a "Transferir arquivos/Android Auto". Mantenha o dispositivo ativo e sem bloqueio de tela.

### Configurando o USB Padrão

Para tornar o dispositivo android sempre configurado para a troca de arquivos pelo usb, conecte ao computador, vá para:
  * Configurações
  * Opcções do desenvolvedor
  * Configurações USB padrão
  * selecione: "Transferindo arquivos/Android Auto"
  * desconecte o cabo USB e reconecte
  * confira a Configuração USB padrão
  * caso mude para "Apenas carregar o tablet"
  * selecione novamente "Tranferindo arquivos/Android Auto"
  * desconecte e reconecte o cabo USB para verificar se a configuração permanece.




### Criar projeto no ODK Collect

O dispositivo móvel deve ter instalado o app `ODK Collect` e ter um projeto iniciado. A url do projeto pode ser `https:\\odk.ib.usp.br`, onde há um  `ODK Central` instalado.



### Atualizar o formulário xml

Aqui só é necessário atualizar se houve alguma alteração no formulário `treeCensusForm.xlsx` depois da instalação do pacote. 

O formulário é criado em xlsx no libreOffice. É preciso traduzir para formato xml utilizando o pacote do python pyxform. O pyxform foi incorporado no pacote do R, assim como o `treeCensusForm.xlsx` e o `treeCensusForm.xml`.

::: {.callout-warning}

## Atenção


Este procedimento é dispensável, o pacote já é distribuído com o formulário xml traduzido. 

:::


```{r }
#| echo: true
#| eval: false

xlsxFile <- system.file("odk/treeCensusForm.xlsx", package = "odkTreeCensus")
pkgDirForm <- dirname(xlsxFile)
xmlFile <- file.path(pkgDirForm, "treeCensusForm.xml")
xmlForm(xlsxPath = xlsxFile, xmlPath = xmlFile)

```


## Copia o caminho do formulário XML

Copiando o caminho onde se encontra o formulário `xml` do pacote para tranferir ao dispositivo móvel.

```{r }
#| echo: true
#| eval: false

xmlDir <- system.file("odk", package = "odkTreeCensus")
xmlPath <- system.file("odk/treeCensusForm.xml", package = "odkTreeCensus")

```


## Subindo o formulário para o dispositivo móvel android


```{r }
#| echo: true
#| eval: false

pushToODKCollect(localDir = xmlDir, formName = "treeCensusForm")
mediaToODK(localMediaDir = dirODK, formName = "treeCensusForm")


```



```{r}
#| echo: false
#| eval: false

quarto::quarto_render("vignettes/treeCensusManual.qmd")
rlang::last_trace()
```
